臺灣桃園地方法院民事裁定
                                  110年度消債更字第186號
聲  請  人
即  債務人  許惠雯  
代  理  人  汪哲論律師（法扶律師）
上列聲請人因消費者債務清理事件聲請更生，本院裁定如下：
    主  文
一、債務人丙○○自民國一百一十一年五月三十一日下午五時起開
    始更生程序。
二、命司法事務官進行本件更生程序。
    理  由
一、按債務人不能清償債務或有不能清償之虞者，得依本條例所
    定更生或清算程序，清理其債務；債務人無擔保或無優先權
    之本金及利息債務總額未逾新臺幣（下同）1,200萬元者，
    於法院裁定開始清算程序或宣告破產前，得向法院聲請更生
    ，消費者債務清理條例（下稱消債條例）第3條、第42條第1
    項分別定有明文。次按債務人對於金融機構負債務者，在聲
    請更生或清算前，應向最大債權金融機構請求協商債務清償
    方案，或向其住、居所地之法院或鄉、鎮、市、區調解委員
    會聲請債務清理之調解；債務人為前項請求或聲請，應以書
    面為之，並提出財產及收入狀況說明書、債權人及債務人清
    冊，及按債權人之人數提出繕本或影本：協商或調解成立者
    ，債務人不得聲請更生或清算，但因不可歸責於己之事由，
    致履行有困難者，不在此限，復為消債條例第151條第1項、
    第2項、第7項所明定。再按法院開始更生程序之裁定，應載
    明其年、月、日、時，並即時發生效力；法院裁定開始更生
    或清算程序後，得命司法事務官進行更生或清算程序；必要
    時，得選任律師、會計師或其他適當之自然人或法人一人為
    監督人或管理人，消債條例第45條第1項、第16條第1項亦有
    明定。
二、聲請意旨略以：聲請人即債務人丙○○前積欠債務無法清償，
    於民國108年4月24日向最大債權金融機構即甲○（台灣）商
    業銀行股份有限公司（下稱甲○銀行）申請債務前置協商，
    並達成180期、週年利率3％，每月清償1萬2,826元之還款方
    案，惟聲請人收入不豐，且需扶養3名未成年子女，嗣因無
    力清償而毀諾，顯有不能清償債務之情事。且未經法院裁定
    開始清算程序或宣告破產，爰聲請裁定准予更生等語。
三、經查：
  ㈠關於前置協商部分：
  1.按依消債條例第151條第9項準用同條第7、8項之規定，消債
    條例施行前，債務人依消費金融協商機制與金融機構協商成
    立者，債務人不得聲請更生或清算，但因不可歸責於己之事
    由，致履行有困難者，不在此限。其立法意旨係基於債務清
    償方案成立後，應由債務人誠實遵守信用履行協商還款條件
    ，惟於例外情形下發生情事變更，在清償期間收入或收益不
    如預期，致該方案履行困難甚或履行不能，因不可歸責於己
    之事由，始能聲請更生或清算。
  2.經查，聲請人前於108年4月間向最大債權金融機構即甲○銀
    行申請債務前置協商成立，約定自108年5月10日起，分180
    期、週年利率3％，每月清償1萬2,826元之還款方案等情，有
    臺灣臺北地方法院108年度司消債核字第3637號認可裁定、
    前置協商無擔保債務還款分配表暨表決結果、前置協商機制
    協議書等件附卷可稽（見本院卷第112至119頁），可認聲請
    人確曾與金融機構協商成立。
  3.聲請人陳稱甲○銀行未告知有不同意協商條件之選項，且已
    飽受各債權銀行連續電話催收之苦，始在收入不豐之情形下
    仍與甲○銀行達成協商，而聲請人除自身生活費外，尚需負
    擔3名未成年子女扶養費，無餘額可支應協商方案等語（見
    本院卷第6、138頁）。查依聲請人勞工保險被保險人投保資
    料表所示（見本院卷第68至69頁），可知聲請人於108年5月
    2日協商成立時之投保薪資為23,100元，且依聲請人當時之
    收入扣除每月必要生活費用，已難支1萬2,826元之還款方案
    ，足見聲請人上述所陳，確有可能，故聲請人應有收入不足
    致不能履行原協商條件，自應屬不可歸責於己之事由，是聲
    請人主張因不可歸責於己之事由致履行顯有困難而毀諾等語
    ，尚屬可信。從而，聲請人本件聲請應合於協商前置之程序
    要件。
  ㈡關於債務總額部分：
　　本院前函詢全體債權人陳報截至110年5月31日為止之債權數
    額，經台新國際商業銀行股份有限公司陳報債權總額為14萬
    8,129元（見本院卷第100頁）、遠東國際商業銀行股份有限
    公司陳報債權總額為17萬7,144元（見本院卷第102頁）、中
    國信託商業銀行股份有限公司陳報債權總額為21萬1,190元
    （見本院卷第106頁）、元大商業銀行股份有限公司陳報債
    權總額為11萬0,678元（見本院卷第110頁）、玉山商業銀行
    股份有限公司陳報債權總額為8萬1,349元（見本院卷第126
    頁）、聯邦商業銀行股份有限公司陳報債權總額為8萬3,938
    元（見本院卷第130頁）、乙○（台灣）商業銀行股份有限公
    司陳報債權總額為14萬8,357元（見本院卷第136頁）、甲○
    （台灣）商業銀行股份有限公司陳報債權總額為64萬9,330
    元（見本院卷第212頁）、勞動部勞工保險局陳報債權總額
    為5萬0,790元（見本院卷第230頁）；渣打國際商業銀行股
    份有限公司雖未具狀陳報債權，然依財團法人金融聯合徵信
    中心查詢當事人綜合信用報告回覆書可知其債權額為12萬3,
    387元（見本院卷第30頁）。
  ㈢關於聲請人之財產及收入：
  1.依聲請人所提財產及收入狀況說明書、全國財產稅總歸戶財
    產查詢清單及投保證明（見本院卷第17、66、70頁），顯示
    聲請人名下有保單7份（保單價值準備金合計24萬7,582元）
    ，此外並無任何財產。
  2.另收入來源部分：
  ①聲請人聲請更生前2年期間即108年6月至110年5月止，聲請人
    主張其於該期間收入合計67萬7,144元，有任職天華顧問股
    份有限公司薪資所得合計56萬8,200元（108年度月薪2萬3,1
    00元、109年度月薪2萬3,800元、110年度月薪2萬4,000元）
    ，另108年度有兼職薪資、營利及執行業務等所得合計為10
    萬4,673元（以給付總額20萬9,345之半數計算）、109年度
    有兼職薪資、執行等所得合計為1萬3,181元等情，業據其提
    出108、109年度綜合所得稅各類所得資料清單、勞工保險被
    保險人投保資料表及切結書為佐（見本院卷第62、68、69、
    144、146頁），堪可採信，是聲請人於更生前2年期間之收
    入所得為68萬5,154元。
  ②然聲請更生後，聲請人陳稱目前仍任職前開公司，月薪2萬4,
    000元等語（見本院卷第140頁），並提出收入證明切結書為
    證（見本院卷第144頁），認應以每月2萬4,000元為聲請人
    聲請更生後每月可處分之所得收入計算。
  ㈣關於聲請人之必要支出（含個人支出及扶養費）：
  1.按債務人必要生活費用，以最近一年衛生福利部或直轄市政
    府所公告當地區每人每月最低生活費1.2倍定之；受扶養者
    之必要生活費用，準用第1項規定計算基準數額，並依債務
    人依法應負擔扶養義務之比例認定之。前2項情形，債務人
    釋明更生期間無須負擔必要生活費用一部或全部者，於該範
    圍內，不受最低數額限制；債務人證明確有必要支出者，不
    受最高數額及應負擔比例之限制，消債條例第64條之2定有
    明文。查聲請人主張其每月必要支出為桃園市每人每月最低
    生活費1.2倍為標準即110年度為18,337元（見本院卷第17頁
    ），與消債條例第64條之2第1項之規定相符，應為准許。
  2.又聲請人主張每月支出3名未成年子女（各為95年10月、101
    年2月、103年2月出生）扶養費合計2萬7,189元部分，業據
    提出戶籍謄本及財產所得資料為證（見本院卷第12、14、72
    至82頁）。本院審酌受扶養人生活較為單純，依110年度桃
    園市每人每月最低生活費1.2倍之7成為標準計算其子女扶養
    費為1萬2,836元（15,281元×1.2×70％＝12,836元），又聲請
    人應與其配偶共同負擔扶養費用，是聲請人支出3名子女扶
    養費應以1萬9,254元（12,836元×3÷2＝19,254）為宜，逾此
    部分，不予列計。
  4.據上，聲請人每月必要支出應為3萬7,591元（18,337元＋19,
    254元＝37,591元）。
  ㈤從而，聲請人以上開收入扣除必要支出後之金額為負數（24,
    000元－37,591元＝－13,591元），並無餘額，確無法清償債務
    。準此，堪認聲請人客觀上對已屆清償期之債務有不能清償
    之情形，而有藉助更生制度調整其與債權人間之權利義務關
    係而重建其經濟生活之必要，自應許聲請人得藉由更生程序
    清理債務。
四、綜上所述，聲請人係消費者，已達不能清償債務之程度，經
    消費者債務清理調解不成立，且無消債條例第6條第3項、第
    8條或第46條各款所定應駁回更生聲請之事由，則其聲請，
    應屬有據，爰裁定准許，並依同條例第16條第1項規定，命
    司法事務官進行更生程序如主文。
五、裁定如主文。
中　　華　　民　　國　　111 　年　　5 　　月　　31　　日
                  民事第四庭  法　官　傅思綺
正本係照原本作成。
本裁定不得抗告。
本裁定業已於111年5月31日下午5時公告。
中　　華　　民　　國　　111 　年　　5 　　月　　31　　日
                              書記官  康馨予